【裁判字號】    92,訴,176
【裁判日期】    920407
【裁判案由】    違反野生動物保育法
【裁判全文】
臺灣高雄地方法院刑事判決                          九十二年度訴字第一七六號
    公  訴  人  臺灣高雄地方法院檢察署檢察官
    被      告  甲○○
右被告因違反野生動物保育法案件，經檢察官提起公訴（九十一年度偵字第一七三一
三號），本院判決如左：
    主  文
甲○○違反野生動物保育法第三十五條第一項規定，未經主管機關同意，意圖販賣而
陳列、展示保育類野生動物產製品，處有期徒刑柒月。緩刑年。
扣案之象牙印材伍拾陸只、戒指捌只、手環伍只、佛像墬伍個、項鍊肆條、佛珠貳條
、筆筒壹個均沒收。
    事  實
一、甲○○明知保育類野生動物產製品，非經主管機關同意，不得買賣或在公共場所
    陳列、展示，竟於民國九十一年八月七日，在高雄市三民區○○○路與自由路口
    「世迪古董玉市商場」，意圖販賣而陳列象牙印材、戒指、手環、佛像墬、項鍊
    、佛珠、筆筒等保育類野生動物產製品，嗣於同日十二時三十分許，為農業委員
    會野生動物保護小組會同鐵路警察局第三警務段當場查獲。並扣得象牙印材五十
    六只、戒指八只、手環五只、佛像墬五個、項鍊四條、佛珠二條、筆筒一個。
二、案經內政部警政署鐵路警察局第三警務段移送台灣高雄地方法院檢察署檢察官偵
    查起訴。
    理  由
一、訊據被告就於右開時地陳列、展示本件扣案保育類野生動物產製品乙節，並不加
    以否認，而該等扣案象牙產製品，經送行政院農業委員會鑑定結果，均有牙質類
    特有之螢光反應，並具有史垂格線，其所形成之角度平均值大或等於一一０度，
    為大象（亞洲象或非洲象）象牙之特徵，屬保育類野生動物產製品乙節，有該會
    九十二年三月十一日農林字第０九二０一一二七九二號函一件在卷可憑。是被告
    上開自白，核與事實相符，自得採為論罪之依據。至被告另辯稱：其曾經台北市
    政府同意陳列、展示本件扣案象牙產製品，不知不能在高雄市陳列，且亦未出售
    云云。經查：
  (一)按野生動物保育法施行細則第三十三條規定，依本法第三十五條第一項規定申請
    買賣者，填具申請書向該管直轄市、縣（市）主管機關提出。直轄市、縣（市）
    主管機關應將同意買賣之數量，每三個月彙報中央主管機關備查。申請在公共場
    所陳列、展示者，應於預定陳列、展示一個月前填具申請書，向該管直轄市、縣
    （市）主管機關提出，經同意後始得為之。經查，被告所開設之欣欣工藝社前固
    曾向台北市政府申請於台北市○○○路路二八二號九一三室、台北市建國假日玉
    市五一六號及台北市玉石文物協進會Ａ２７號販賣庫存象牙及象牙加工品，業經
    該府以九十一年五月十三日府建三字第○九一一三九二四七○○號函同意備查在
    案，此有該函文一件附卷可稽。而該函已在說明第三點特別註明：「惟未經和可
    販賣地點，仍不得陳列、展示」等語，是被告辯稱其不知在高雄市陳列、展示本
    件扣案保育類野生動物產製品，仍須經該管主管機關即高雄市政府准許云云，實
    非可採。
  (二)次查，本件被告陳列、展示上開扣案象牙產製品之處所，係在高雄市三民區○○
    ○路二五二號之「世迪古董玉市商場」（現更名為「港都玉市有限公司」），該
    處經營型態係提供場地及攤位出租給經營藝品、礦石等營業項目之業者，供其販
    賣物品，係以每攤位為單位收取資金等情，有證人伍見成於警訊中之陳述在卷可
    資佐證。另上開玉市商場係分為多個攤位供商家擺設藝品、木刻、玉器等物品，
    往來交易熱絡，亦有該商場照片八幀在卷可憑。依上開商場攤位經營狀況及承租
    攤位需支付租金等情形以觀，被告將本件扣案象牙產製品攜往該處陳列、展示，
    當係欲透過商場以集中設置攤位吸引人潮之特性，以便出售本件扣案象牙產製品
    ，其主觀上仍具有販賣之意圖甚明，而與實際上是否有成交之買賣交易無關。
  (三)綜上所述，被告所辯均非可採，本件事證明確，被告犯行已堪認定。
二、核被告甲○○所為，係違反野生動物保育法第三十五條第一項之規定，應依同法
    第四十條第一項第二款處罰之。爰審酌被告意圖販賣而陳列保育類野生動物產製
    品，間接對自然生態環境造成破壞，並損及國家保護野生動物之形象，本不宜輕
    縱，惟念其在高雄市僅經營一日，時間不長，尚未售出即遭查獲，且犯後坦認大
    部分犯行，態度良好並深知悔悟等一切情狀，量處如主文所示之刑。末查被告前
    未曾受有期徒刑以上刑之宣告，有臺灣高等法院被告全國前案紀錄表一件附卷可
    按，其經此偵審程序及罪刑之宣告後，當知所惕勉而無再犯之虞，本院因認所宣
    告之刑以暫不執行為適當，併宣告緩刑三年，以啟自新。扣案象牙印材五十六只
    、戒指八只、手環五只、佛像墬五個、項鍊四條、佛珠二條、筆筒一個，均屬保
    育類野生動物產製品，已如前述，應依同法第五十二條第一項後段之規定，宣告
    沒收，併此敘明。
據上論斷，應依刑事訴訟法第二百九十九條第一項前段，野生動物保育法第四十條第
一項第二款、第五十二條第一項，刑法第十一條、第七十四條第一款，判決如主文。
本案經檢察官姜麗儒到庭執行職務。
中    華    民    國    九十二    年      四      月          七        日
                                  臺灣高雄地方法院刑事第七庭
                                      法  官  汪  怡  君
右為正本，係照原本作成，證明與原本無異。
如不服本判決，應於送達後十日內，向本院提出上訴狀。
                                      書記官  李  梅  芬
中    華    民    國    九十二    年      四      月          七        日


司法院資訊處製作；財團法人民間司法改革基金會備份。
